【裁判字號】    98,交易,246
【裁判日期】    981030
【裁判案由】    過失傷害
【裁判全文】
臺灣臺北地方法院刑事判決             98年度交易字第246號
公  訴  人  臺灣臺北地方法院檢察署檢察官
被      告  甲○○
選任辯護人  江仁成律師
上列被告因過失傷害案件，經檢察官提起公訴（98年度偵字第
6883號），本院判決如下：
    主  文
甲○○因過失傷害人，處有期徒刑貳月，如易科罰金，以新臺幣
壹仟元折算壹日。
    事    實
一、甲○○於民國九十七年八月二日下午二時五十八分許，駕駛
    車牌號碼Ｋ六－六四六二號自用小客車，沿臺北市○○街由
    東往西方向行駛，行經臺北市○○街二二七巷之無號誌交岔
    路口左轉彎時，應注意汽車駕駛人，應注意汽車行駛至交岔
    路口，左轉彎時，應距交岔路口三十公尺前顯示方向燈或手
    勢，換入內側車道或左轉車道，行至交岔路口中心處左轉，
    並不得占用來車道搶先左轉，而依當時係天候晴，有日間自
    然光線，柏油路面狀況乾燥、無缺陷、無障礙物且視距良好
    等情形，又無不能注意之情事，竟疏未注意在距上開交岔路
    口三十公尺前顯示方向燈或手勢，迄於駛進上開交岔路口處
    開始左轉彎時，始同時顯示左轉方向燈，且疏未注意禮讓後
    方直行車輛先行，即貿然左轉彎，適有同向行駛在其左後方
    ，欲直行通過上該交岔路口，亦疏未注意車前狀況，隨時採
    取必要安全措施之乙○○無駕駛執照騎乘車牌號碼ＤＺＤ－
    ０二三號之輕型機車駛至，致乙○○見狀煞避不及，所騎乘
    之上開輕型機車車頭碰撞甲○○所駕駛之上開自用小客車左
    前保險桿後，雖即騎車往左閃避，惟猶遭持續左轉彎之甲○
    ○所駕駛上開自用小車左前車頭撞及上開輕型機車右側車身
    後，人車倒地，因此受有第一腰椎壓迫性骨折之傷害。事發
    後，甲○○於其上開過失傷害犯罪未被發覺前，在上開肇事
    現場向據報前往處理之臺北市政府警察局交通警察大隊中山
    分隊員警譚榮生自首而接受裁判。
二、案經乙○○訴由臺北市政府警察局中山分局報請臺灣臺北地
    方法院檢察署檢察官偵查起訴。
    理    由
一、訊據被告甲○○固坦承其有於上開時、地駕駛上開自用小客
    車與證人乙○○所騎乘之上開輕型機車發生交通事故之事實
    ，然矢口否認涉有上開犯行，辯稱：係證人乙○○在其開始
    左轉彎之後，突自其對向車道駛出騎車撞及所駕駛之上開自
    用小客車，其左轉彎前有注意後方來車，本件交通事故之發
    生係因證人乙○○之過失所致，其並無過失云云。經查：
  (一)被告於上開時、地係駕駛上開自用小客車，沿臺北市○○街
    由東往西方向行駛，行經上開無號號誌之交岔路口處時，與
    「同向」由證人乙○○所騎乘之上開輕型機車發生交通事故
    之事實，業經被告於警詢及本院行準備程序時分別坦認：「
    我駕駛Ｋ六－六四六二自小客車，沿農安街東往西方向行駛
    至農安街二二七巷口前至肇事處‧‧‧突然有一部輕機車Ｄ
    ＺＤ－０二三號沿農安街『東往西』直行之機車突然衝到我
    車左前保險桿位置‧‧‧」、「‧‧‧在我轉彎之前它是我
    的候車，我是轉彎車，我轉彎的時候他也是要直行‧‧‧」
    等語不諱（偵查卷第二四頁；本院卷第一九頁反面）。且經
    證人乙○○於警詢時及本院審理證稱：渠於本件交通事故發
    生時，係騎乘上開輕型機車與被告同向亦即沿臺北市○○街
    由東往西方向行駛在被告所駕車輛左後方，欲直行通過上開
    交岔路口等語在卷（偵查卷第二五頁；本院卷第四一頁）。
    並有道路交通事故現場圖一份在卷可稽（偵查卷第二二頁）
    。是以，被告與證人乙○○於本件交通事故發生時之行車方
    向，均係沿臺北市○○街由東往西方向行駛，且兩車之相對
    位置，係被告駕車行駛在前，而證人乙○○則騎車行駛在被
    告左後方，嗣駛至上開無號誌交岔路口處時，被告係欲左轉
    彎之轉彎車，而證人乙○○則係欲直行通過該交岔路口之直
    行車之事實，洵堪認定。被告嗣於本院審理時辯稱：不清楚
    證人乙○○於本件交通事故發生時，是否騎車行駛在其後方
    ，其發現證人乙○○時，證人乙○○係騎車在其左前方自對
    向車道駛出云云（本院卷第八九頁），均係違實之詞，不足
    採信。
  (二)又被告在駕駛上開自用小客車行駛至上開無號誌交岔路口左
    轉彎時，並未在距離該交岔路口三十公尺前顯示左轉彎方向
    燈，示意後方來車，而係在抵達該交岔路口處時，開始左轉
    彎之同時，始突然顯示左轉彎方向燈，致證人乙○○一時煞
    避不及，所騎乘之上開輕型機車車頭碰撞被告所駕駛之上開
    自用小客車左前保險桿後，雖即騎車往左閃避，惟猶遭持續
    左轉彎之被告駕駛上開自用小車左前車頭撞及上開輕型機車
    右側車身後，人車倒地，因此受有第一腰椎壓迫性骨折之傷
    害等節，亦經證人乙○○於警詢時證述：「‧‧‧見一部自
    小客車Ｋ六－六四六二在我車右前方『行駛』，當我靠近農
    安街二二七巷口時（巷口無號誌）自小客突然打左轉方向燈
    ，而且同時間左轉（東向南）我見狀來不及煞車，就以車前
    頭先撞及她車左前車頭保險桿，我再向左側方向閃避，但還
    是來不及閃，導致我車右側車身再與自小客左前車頭撞擊而
    肇事。」等語綦詳（偵查卷第二五頁）。且經被告於警詢時
    坦承：「‧‧‧我就繼續前進至『巷口前』打左側方向燈‧
    ‧‧便慢慢開始左轉‧‧‧」等語在卷（偵查卷第二四頁）
    。再核諸被告所駕駛之上開自用小客車肇事後位置係在及車
    頭方向，係在業已駛出上開無號誌交岔路口停止線，甫進入
    開交岔路口網狀線開始左轉之狀態，有上開道路交通事故現
    場圖一份在卷可按（偵查卷第二二頁），以及被告於本院審
    理時就其究係在距離上開交岔路口前多遠顯示左轉彎方向燈
    一節，原供稱：「（你在駛近肇事路口之前多遠打左轉的方
    向燈？）差不多有壹個萊爾富便利商店這麼寬，大約有三十
    公尺。」云云，旋又供稱：「（用小客車車身長的距離來估
    算，你是在幾台小客車的距離遠打得方向燈？）至少是兩台
    車的距離。」云云（本院卷第八八頁正反面），先後供述不
    一，相去甚遠等情。堪認證人乙○○於警詢時上開所證各節
    屬實可採。
  (三)再者，上開肇事路口，係一無號誌之交岔路口，已如前述，
    且證人譚榮生在對證人乙○○製作談話紀錄時，證人乙○○
    意識狀況清楚，且在製作完談話紀錄表後，證人譚榮生並有
    將談話紀錄表持交證人乙○○閱覽，復朗讀談話紀錄表之內
    容及錄音，經證人乙○○確認內容無誤後，始由證人乙○○
    簽名、按捺指印，證人乙○○自始至終均未提及兩車在本件
    交通事故發生時原均係暫停在上開交岔路口停等紅燈之靜止
    狀態。再者，上開肇事路口，係一無號誌之交岔路口，並未
    劃設停止線等節，亦據證人譚榮生於本院審理時證述在卷（
    本院卷第八六頁），並有談話紀錄表錄音光碟一份隨卷可稽
    。準此，足認，證人乙○○嗣於本院審理時改口證稱：渠於
    上開時、地係騎車暫停在被告所駕駛之上開自用小客車左側
    車旁，一同在上開交岔路口停止線處停等紅燈。未久，在尚
    未變換為綠燈前，即因兩車之間距離過近，被告又突然開始
    左轉，被告所駕駛之上開自用小客車左前輪遂碰靠渠所騎乘
    之上開輕型機車前輪右側。至證人丙○○○○對渠製作談話
    紀錄表後，雖有將談話紀錄表交渠閱覽，然因渠受傷疼痛頭
    昏，且證人譚榮生筆跡過於潦草，故未看懂及簽名按捺指印
    云云（本院卷第四二頁、第四三頁），均與事實不符，無可
    採信。
  (四)此外，復有肇事現場照片暨兩車車損照片二三張在卷可憑（
    偵查卷第三０頁至第四一頁）。據此，足認本件交通事故之
    發生，係因被告駕車行經上開無號誌交岔路口左轉彎時，疏
    未注意禮讓直行車即證人乙○○所騎乘之上開輕型機車先行
    ，且未注意在距離交岔路口三十公尺前，顯示方向燈或手勢
    ，迄於業已駛入該交岔路口後，始突然顯示方向燈，同時貿
    然開始左轉彎，致證人乙○○見狀煞避不及所致。被告上開
    所辯，均係事後卸責之詞，不足採信。又證人乙○○確因本
    件交通事故，因此受有第一腰椎壓迫性骨折之傷害，亦有馬
    偕紀念醫院甲種診斷證明書及九十八年九月十八日馬院醫骨
    字第０九八０００四００七號函暨函覆病歷資料各一份在卷
    可按（偵查卷第一三頁；本院第六三頁至第七四頁）。
二、按「汽車行駛至交岔路口，其行進、轉彎，應依下列規定：
    ‧‧‧五左轉彎時，應距交岔路口三十公尺前顯示方向燈或
    手勢，換入內側車道或左轉車道，行至交岔路口中心處左轉
    ，並不得占用來車道搶先左轉。‧‧‧七轉彎車應讓直行車
    先行。‧‧‧」，道路交通安全規則第一百零二條第一項第
    五款、第七款分別定有明文。次查：被告為汽車駕駛人，於
    上揭時、地駕車行經上開無號誌之交岔路口時，自應遵守前
    揭道路交通安全規則之規定，在應距交岔路口三十公尺前顯
    示方向燈或手勢，且應讓直行車先行。而本件交通事故發生
    時，係天候晴，日間有自然光線，其所行經之上開無號誌交
    岔路口柏油路面無缺陷、無障礙物，視距良好，此有上開道
    路交通事故調查報告表(一)、(二)各一份在卷可憑，視線、視野
    顯然清晰無礙，被告可確切掌握路上人、車之動態，殊無不
    能注意之情事，竟均疏未注意及此，即貿然左轉，致生本件
    交通事故，被告行為顯有過失甚明。雖證人乙○○無照騎乘
    上開重型機車行經上開無號誌交岔路口時，疏未依道路交通
    安全規則第九十四條第三項之規定，注意車前狀況，隨時採
    取必要安全措施，即貿然騎車直行通過上開交岔路口，對於
    本件交通事故之發生亦與有過失，然亦不能因此免除被告之
    刑責。再者，證人乙○○因本件交通事故受有第一腰椎壓迫
    性骨折之傷害，所受上開傷害與被告之過失行為間，具有相
    當因果關係甚明，被告自應就其過失行為負責。從而，本件
    事證明確，被告上開過失傷害犯行，洵堪認定，應予依法論
    處。
三、核被告所為，係犯刑法第二百八十四條第一項前段之過失傷
    害罪。被告於犯罪後，未被有偵查權限機關發覺為犯罪嫌疑
    人前，在上開肇事現場向據報前往處理本件交通事故之證人
    譚榮生表明其為本件交通事故之肇事者而接受裁判，此業經
    證人譚榮生於本院審理時證述無訛（本院卷第八五頁反面）
    ，合於自首要件，應依修正前刑法第六十二條前段規定，減
    輕其刑。爰審酌被告對於發生本件交通事故之過失程度、證
    人乙○○對於本件交通事故之發生亦與有過失及所受傷害情
    形、被告迄今尚未與證人乙○○達成民事和解，賠償證人乙
    ○○所受損害、所生危害及犯後飾詞狡辯，否認犯行之態度
    等一切情狀，量處如主文所示之刑，並諭知易科罰金之折算
    標準。
據上論斷，應依刑事訴訟法第二百八十四條之一、第二百九十九
條第一項前段，刑法第二百八十四條第一項前段、第四十一條第
一項前段，第六十二條前段，刑法施行法第一條之一，判決如主
文。
本案經檢察官沈志成到庭執行職務。
中    華    民    國    98    年    10    月    30    日
                        臺灣臺北地方法院刑事第十五庭
                            法  官  吳麗英
上正本證明與原本無異。
如不服本判決應於收受送達後10日內向本院提出上訴書狀，並應
敘述具體理由；其未敘述上訴理由者，應於上訴期間屆滿後20日
內向本院補提理由書（均須按他造當事人之人數附繕本）「切勿
逕送上級法院」。告訴人或被害人如對於本判決不服者，應具備
理由請求檢察官上訴，其上訴期間之計算係以檢察官收受判決正
本之日期為準。
                            書記官  藍儒鈞
中    華    民    國    98    年    10    月    30    日
附錄本案論罪科刑法條：
刑法第二百八十四條：因過失傷害人者，處六月以下有期徒刑、
                    拘役或五百元以下罰金。致重傷者，處一
                    年以下有期徒刑、拘役或五百元下罰金。
                    從事業務之人，因業務之過失傷害人者，
                    處一年以下有期徒刑、拘役或一千元以下
                    罰金。致重傷者，處三年以下有期徒刑、
                    拘役或二千元以下罰金。


司法院資訊處製作；財團法人民間司法改革基金會備份。
